臺灣高等法院臺中分院刑事判決　　　　 96年度上訴字第330號
上　訴　人
即　被　告　乙○○
選任辯護人　林本能　律師
上　訴　人
即　被　告　丁○○
上　一　人
指定辯護人　本院公設辯護人　戊○○
上列上訴人等因加重強盜案件，不服臺灣臺中地方法院95年度訴
字第2701號，中華民國95年12月21日第一審判決（起訴案號：臺
中臺中地方法院檢察署95年度偵字第4086號），提起上訴，本院
判決如下：
    主  文
上訴駁回。
    事  實
一、乙○○前於民國（下同）84年間因違反懲治盜匪條例案件，
    經台灣台中地方法院判處有期徒刑7年，上訴本院判決駁回
    上訴，再上訴經最高法院判決駁回上訴確定，入監服刑後於
    89年8月7日假釋付保護管束；復因假釋期間再違反動產擔保
    交易法案件，經台灣台中地方法院於92年間判處有期徒刑3
    月確定，並以裁定撤銷假釋，而接續執行殘刑2年5月7日與3
    月之刑期，於94年1月6日執行完畢。丁○○前於94年間因傷
    害案件，經台灣台中地方法院判處有期徒刑4月確定，入監
    服刑後，於94年12月9日縮刑期滿執行完畢。詎乙○○、丁○○2人猶不知悔改，因缺錢花用，竟共同基於意圖為自己
    不法所有之犯意聯絡，於94年12月12日下午1時45分許，共
    同前往臺中縣梧棲鎮○○路○段924之1號「本源堂」中藥店
    內，由乙○○持其所有客觀上可作為兇器使用之水果刀1 支
    ，指向中藥店老闆丙○○，喝令丙○○及在一旁之丙○○之
    妻甲○○交出錢財，致丙○○、甲○○2人心生畏懼而無法
    抗拒，甲○○拿出房間內菜錢新臺幣（下同）3、4千元予乙○○，惟乙○○、丁○○嫌錢不夠，丁○○即隨甲○○至前
    面櫃臺內取走零錢若干元後，乙○○、丁○○仍認取得財物
    不多，甲○○無奈只好在乙○○監視下外出向鄰居借款，丁○○則持另1支客觀上可作為兇器使用之水果刀（未扣案）
    留在中藥店內繼續控制丙○○行動自由，並將該支水果刀插
    入電視旁邊的桌子，威嚇丙○○、甲○○不得妄動，惟因用
    力過猛致刀刃斷裂。迨甲○○返回中藥店將所借得之6、7千
    元交付予乙○○後，乙○○、丁○○方攜強盜所得共約1萬
    元離去，事後乙○○分得7千元，丁○○分得3千元及前揭零
    錢。嗣因鄰居發覺有異報警處理，經警循線查知丁○○、乙○○涉有重嫌，並於同年月13日晚間10時許，在臺中縣梧棲
    鎮○○路○段740巷口前查獲丁○○，丁○○即帶同警方在臺
    中縣梧棲鎮○○路○段785巷之廢棄空屋廣場，起出上開被告
    乙○○持有之水果刀1支，始查悉上情。
二、案經臺中縣警察局清水分局報請臺灣臺中地方法院檢察署檢
    察官偵查起訴。
    理  由
一、上開事實，業據上訴人即被告（下稱被告）乙○○於原審審
    理時坦承不諱，惟於本院則改辯稱：伊僅係恐嚇取財，並非
    強盜犯行云云。訊據上訴人即被告（下稱被告）丁○○於原
    審固坦承有於前揭時間與被告乙○○一同至「本源堂」中藥
    店內，惟矢口否認有何加重強盜犯行，辯稱：是乙○○說去
    向人討債，伊才跟他去，乙○○到中藥店內，拿刀子叫被害
    人丙○○把錢拿出來，伊問他要做什麼，被告乙○○說要恐
    嚇，伊說不要，伊就叫他趕快走等語，於本院則自承其係共
    同恐嚇取財云云。經查：
  (一)上揭事實，除據被告乙○○於原審自白之外，並有被害人丙○○、甲○○於原審指述結證情節，又有前揭水果刀一支扣
    案可資佐證。又被告乙○○於原審以證人身分證稱：伊向被
    告丁○○說伊欠錢，要去中藥行恐嚇，恐嚇1次也好，伊有
    向被告丁○○說中藥行老闆沒有欠伊錢，進去直接恐嚇就好
    ，被告丁○○不敢，伊說那伊來恐嚇就好，被告丁○○就跟
    伊去了等語（見原審卷第92、93頁），且證人（被害人）丙○○於原審證稱：被告乙○○進去時說他欠盤纏，要伊拿錢
    出來等語（見原審卷第81頁），則被告丁○○明知被害人丙○○、甲○○與被告乙○○無債務關係，卻仍與被告乙○○
    一同至「本源堂」中藥店強取財物，足見被告丁○○確有為
    自己不法所有之意圖甚明。況證人甲○○亦於原審證稱：伊
    說要打電話向別人借錢，被告丁○○站起來說不准打電話，
    口氣很不好等語（見原審卷第87、88頁），若被告丁○○主
    觀上是要與被告乙○○一同向被害人丙○○、甲○○討債，
    則證人甲○○要打電話向他人借錢，被告丁○○為何要加以
    阻止，益見被告丁○○明知被害人丙○○、甲○○與被告乙○○無債務關係，其有不法所有之意圖，當可認定。
  (二)證人丙○○於原審證稱：94年12月份中午，被告乙○○先進
    入伊店內，被告丁○○才跟著進來，被告乙○○拿刀子面對
    面指著伊，說要錢，伊就叫證人甲○○拿錢給被告乙○○，
    伊也有看見證人甲○○去店門口拿一些零錢給被告丁○○，
    被告乙○○嫌太少，就叫伊太太去外面借錢，被告乙○○就
    跟著伊太太出去，被告丁○○則進入裏面房間，將水果刀插
    入電視旁邊的桌上，但是刀子斷掉，伊太太借錢後就跟被告
    乙○○一起回來，他們二人拿了錢就走了等語（見原審卷第
    79、80頁），證人甲○○於原審證稱：伊下樓時就看到被告
    乙○○拿刀子站在我先生旁邊，被告丁○○也在旁邊，被告
    2人是要錢，伊先從裡面房間拿伊買菜錢出來，伊拿約3、4
    千元去中間診間給他們，其中有1人說不夠，伊忘記是誰說
    的，伊說沒有錢了你們可以去櫃台看，被告丁○○就與伊去
    櫃台看，伊打開抽屜有一些零錢，被告丁○○就將零錢倒出
    來，將零錢拿走，被告2人還是嫌錢不夠，伊說可向鄰居借
    錢湊足1萬元，剛開始被告2人不太願意，伊說可以1個人跟
    伊去借錢，1個人在裡面，被告2人才答應，被告乙○○跟伊
    出去，與伊有點距離不敢靠近，伊有看到被告丁○○有拿1
    支水果刀趕證人丙○○到裡面那間房間，並把水果刀插在桌
    子上，刀子當場斷掉等語（見原審卷第86、87頁），又被告
    乙○○於原審證稱：伊有拿刀子，被告丁○○也有跟證人甲○○去櫃台拿錢，那些零錢丁○○沒有拿給伊，但證人甲○○湊足之1萬元，伊分得7千元，被告丁○○分得3千元等語
    （參見原審卷第92頁），其等3人證詞經核大致相符，足徵
    被告2人確有持刀強取被害人丙○○、甲○○財物之犯意聯
    絡及行為分擔甚明。
  (三)證人丙○○於原審證稱：被告乙○○有作勢要傷害伊，伊不
    能反抗，伊害怕會有傷害等語（見原審卷第80頁），且證人
    甲○○於原審證稱：被告2人身上有刀子，且被告2人是大男
    人，伊家裏只有伊先生1個男的，當時情形伊沒有辦法反抗
    等語（見原審卷第88頁），是依當時情況，被害人丙○○、
    甲○○生命、身體顯陷於立即可見之危害中，衡諸常情，實
    難期待被害人丙○○、甲○○會以自己之肉身抵擋利刃，而
    奮起抗拒，足認被害人丙○○、甲○○已喪失自由意志而達
    不能抗拒之程度，是被告2人所為即該當加重強盜之犯行。
　　綜上所述，本案事證明確，被告等2人所辯其等係恐嚇取財
  　云云，委無可採，所犯加重強盜行為堪以認定，應依法論科
  　。
二、按所謂兇器，其種類並無限制，凡客觀上足以對人之生命、
    身體、安全構成威脅，具有危險性之兇器為已足，並不以攜
    帶之初有行兇之意圖為必要（最高法院79年度臺上字第5253
    號判例參照）；查被告乙○○手持水果刀1支，係以鐵質打
    造，刀刃開鋒，故為足以傷害人之生命、身體之兇器。是核
    被告2人所為，係犯強盜罪而有刑法第321條第1項第3款之情
    形，應論以同法第330條第1項攜帶兇器強盜罪。被告2人上
    開加重強盜犯行，有犯意之聯絡及行為之分擔，為共同正犯
    。被告2人共同以一行為同時侵害被害人丙○○、甲○○之
    財產法益，為想像競合犯，應從一重論處加重強盜罪。被告
    等分別有事實欄載科處有期徒刑及執行紀錄，有臺灣高等法
    院被告前案紀錄表及臺灣臺中地方法院檢察署刑案資料查註
    紀錄表在卷可憑，而被告等2人行為後，刑法第47條業於94
    年2月2日修正公布，並於95年7月1日施行，不論依修正前之
    刑法第47條，或修正後之刑法第47條第1項之規定，均構成
    累犯，對被告2人而言並無有利或不利之情形，自不生新舊
    法比較之問題，應逕依行為時即修正前刑法第47條累犯之規
    定均加重其刑。
三、原審依據上述理由，適用刑法第28條、第321條第1項第3款
    、第330條第1項、刑法第47條（修正前）、第38條第1項第2
    款（修正前），並審酌被告2人身強體壯，不思以正當途徑
    獲取財物，圖以強盜財物滿足自己之慾望，造成被害人丙○○、甲○○財產損失及精神驚嚇，嚴重影響社會治安，惡性
    非輕，暨被告2人之素行、智識、犯罪動機、目的、犯罪手
    段，並審酌被告二人均持刀威喝被害人丙○○、甲○○，行
    為之惡性一致，雖本案係被告乙○○提議，然被告乙○○已
    於原審時坦承犯行，犯後態度尚可，而被告丁○○供述反覆
    ，犯後態度欠佳等一切情狀，分別量處被告乙○○有期徒刑
    7年8月，被告丁○○有期徒刑8年2月之刑罰。又敘明扣案之
    水果刀1支，係被告乙○○所有供犯加重強盜罪所用之物，
    業據被告乙○○供明在卷（見原審卷第93頁），依法諭知沒
    收；另前述斷裂之水果刀1支，並未扣案，復查無其他積極
    證據足以證明現尚存在，為免將來執行困難，不為沒收之諭
    知。核其認事用法俱無不當，量刑亦稱允洽。被告等上訴否
    認有加重強盜之犯行，僅承認有恐嚇取財並請求從輕量刑云
    云，惟查被害人家中有老弱婦孺，且被告2人各亮出水果刀
    ，其情狀已足令人生畏怖之心，復將刀插在桌上，因用力過
    猛致刀刃斷裂，此犯行對一般人而言，皆會造成精神上極大
    的驚嚇，更遑論家中有老弱婦孺之被害人，被告所施以之強
    暴脅迫已達使人客觀尚無法抗拒之程度，被告等上訴意旨核
    無理由，應予駁回。
據上論斷，應依刑事訴訟法第368條，判決如主文。
本案經檢察官己○○到庭執行職務。
中　　華　　民　　國　　96　　年　　4 　　月　　25　　日
  　　　　　刑事第七庭    審判長法　官  林  榮  龍
　  　　　　　　　　　　　　    法　官  鄭  永  玉
　　  　 　 　　　　　　　　　　法　官  江  錫  麟
上列正本證明與原本無異。
如不服本判決應於收受送達後十日內向本院提出上訴書狀，其未
敘述上訴之理由者並得於提起上訴後十日內向本院補提理由書（
均須按他造當人之人數附繕本）。
                                書記官  劉  建  智
中　　華　　民　　國　　96　　年　　4 　　月　　25　　日
附錄本案論罪科刑法條全文：
刑法第330條第1項：
　犯強盜罪而有第321條第1項各款情形之一者，處7年以上有期
  徒刑。
